臺灣臺中地方法院刑事判決　　　　　　　94年度訴字第1482號
公　訴　人　臺灣臺中地方法院檢察署檢察官
被　　　告　甲○○
　　　　　　　　　　　號
選任辯護人　周春霖律師
　　　　　　高宏文律師
上列被告因偽造有價證券等案件，經檢察官提起公訴（九十三年
度偵字第一六一一一號），本院判決如下：
    主  文
甲○○連續意圖供行使之用，而偽造有價證券，處有期徒刑壹年
拾月。緩刑肆年。附表一、二所示偽造之「丙○○」、「己○○
」本票各壹張、附表三所示憑據上偽造之「己○○」署押及印文
各壹枚、偽造之「丙○○」、「己○○」印章各壹枚均沒收。
    事  實
一、甲○○自民國九十年十二月起受雇於設址在臺中縣大雅鄉○○路二九六─八號「樂潔白實業有限公司」（下稱樂潔白公
    司，乃經營「白急便洗衣連鎖」洗衣服務業務之公司），擔
    任業務部經理，負責代理樂潔白公司執行招攬新的加盟店，
    並與加盟店簽訂加盟契約、收取加盟履約保證金（包含現金
    、本票、支票）及加盟店所支付之耗材費等工作，為從事業
    務之人。詎甲○○因替其子戊○○償還債務而負債，於遭債
    權人催款孔急之際，竟基於意圖為自己不法之所有及偽造本
    票、收款憑據私文書暨行使之概括犯意，而為下列行為：
（一）甲○○於九十二年六月二十五日，在臺中市○○路二八○
      號，向新加盟之「白急便洗衣連鎖光大店」店長何國維收
      取耗材費新臺幣（下同）三萬六千一百二十五元後，竟挪
      為己用，未將該耗材費交予樂潔白公司，而侵占所收取之
      耗材費三萬六千一百二十五元。
（二）甲○○於九十二年八月三十日，在臺中市○○路○段一○
      六號，向新加盟之「白急便洗衣連鎖瀋陽店」店長丙○○
      收取加盟履約保證金現金十二萬元後，將其中六萬元加盟
      履約保證金挪為私用侵占入己。甲○○為防樂潔白公司發
      現上情，並先於同日，在臺中市某刻印章店，利用不知情
      之某成年刻章店人員偽刻「丙○○」印章一枚，隨即於同
      日，在臺中市區某處所，未經丙○○同意，冒用丙○○名
      義簽發如附表一所示之本票一紙，並在發票人欄偽簽丙○○署名，且蓋偽造之丙○○印章（偽造署押、偽造印文數
      目詳見附表一），而偽造丙○○名義之本票一紙，繼於九
      十二年九月一日，將上揭偽造之本票一紙連同收取之現金
      六萬元交回公司，而持向不知情之樂潔白公司會計林巧惠
      行使，以掩飾其業務侵占之事實，足生損害於丙○○及樂
      潔白公司。嗣甲○○分別於九十三年二月三日及同年三月
      二日返還樂潔白公司共一萬元款項。
（三）甲○○於九十二年十月二十四日，在臺中市北屯區○○○
      街二二七巷三弄二十號，向新加盟之「白急便洗衣連鎖惠
      來店」店長戴銓佑收取加盟履約保證金現金十二萬元後，
      將其中六萬元挪用侵占入己。甲○○亦為防樂潔白公司發
      現上情，竟未經戴銓佑之同意，先於同日，在樂潔白公司
      內，擅自於收款憑據上記載「現金六萬餘額九十三年二月
      一日補足」之字樣，表示戴詮佑並未付足履約保證金，並
      同意於九十三年二月一日補足之意思，而偽造該收款憑據
      內容後，繼於九十二年十月二十八日將上開偽造之收款憑
      據連同現金六萬元交回樂潔白公司，而持向樂潔白公司會
      計林巧惠行使之，令樂潔白公司誤信以為真，足生損害於
      樂潔白公司及戴銓佑，而達其掩飾業務侵占行為之目的。
（四）甲○○於九十二年十一月二十一日，在臺中市西屯區○○○○路某處，向新加盟之「白急便洗衣連鎖漢口店」店長
      吳泄澤收取加盟履約保證金十二萬元整（以發票人：吳泄
      澤、面額各六萬元、發票日分別為九十三年一月十日及十
      月十五日之支票二紙支付）後，竟未將該二紙支票交付予
      樂潔白公司，而挪為己用侵占入己。甲○○恐樂潔白公司
      發現，遂於九十二年十一月二十一日，先在臺中市某刻印
      章店，利用不知情之某成年刻章店人員偽刻「己○○（為
      吳泄澤之女友，簽約名義人）」印章一枚，隨即於同日，
      在樂潔白公司內，未經己○○同意，冒用己○○名義簽發
      附表二所示之本票一紙，並在發票人欄偽簽己○○署名，
      且蓋偽造之己○○印章（偽造署押、偽造印文數目詳見附
      表二），而偽造己○○名義之本票一紙後，旋於相同地點
      ，在收款憑據上偽載「ＰＳ：支票三萬另九萬元本票九十
      三年一月份起由每月利潤分配中扣除50%直至扣完九萬元
      為止」等字樣，表示己○○僅交三萬元履約保證金給樂潔
      白公司，餘保證金由每月之利潤中扣抵至足額為止之意思
      ，並偽簽己○○署名，且偽造之己○○印文，而偽造該收
      款憑據，繼之連同發票人為陳麗容之三萬元支票交回樂潔
      白公司，而持向樂潔白公司會計林巧惠，以掩飾其業務侵
      占之行為，足生損害於樂潔白公司及己○○。甲○○亦恐
      東窗事發，遂於九十三年二月三日交付面額九萬元、發票
      人為上棋實業有限公司之支票一紙給樂潔白公司，換回己○○（即漢口店之簽約名義人）名義之上開本票。
（五）甲○○於九十二年三月二十五日，在臺中縣潭子鄉○○村
      ○○路七巷二一號，向新加盟之「白急便洗衣連鎖家興店
      」店長陳月英收取加盟履約保證金現金十二萬元整後，竟
      將該筆款項侵吞入己。甲○○復為隱瞞上情，於九十二年
      三月二十五日改交付面額為十一萬九千九百五十四元、發
      票人為丁○○之支票一紙，且於該支票退票後，甲○○即
      持上開漢口店店長吳泄澤所交付之二紙支票（已被被告侵
      占入己，如前所述）換回丁○○之支票。
（六）甲○○於九十三年一月七日，在臺中縣沙鹿鎮○○路四三
      號，向新加盟之「白急便洗衣連鎖靜宜店」店長蔣正德收
      取耗材費四萬一千九百八十五元整（以發票人為蔣正德、
      面額四萬一千九百八十五元、發票日為九十三年一月七日
      之支票支付）後，甲○○隨即將之挪用侵占入己，未將該
      耗材費交回樂潔白公司，並於九十三年一月八日改以發票
      人為邱創煥、面額為四萬一千九百八十五元、票載發票日
      為九十三年四月二十日、付款人為臺中商業銀行西臺中分
      行之支票一紙交付予樂潔白公司，以掩飾其業務侵占之事
      實。嗣後甲○○又於九十三年四月十六日交付樂潔白公司
      現金四萬一千九百八十五元換回邱創煥之上開支票。
二、案經樂潔白公司訴請臺灣臺中地方法院檢察署檢察官偵查起
    訴。
    理  由
一、本案就證據能力部分，被告對於證人何國維、丙○○、戴銓
    佑、己○○、蔣正德於警詢之陳述，於本院準備程序陳稱對
    證據能力無意見（見本院準備程序筆錄），亦未於言詞辯論
    終結前聲明異議，視為於審判程序同意作為證據，且本院審
    酌上開警詢筆錄作成時之情況尚無不當；而證人何國維、丙○○、戴銓佑、己○○、蔣正德、林巧惠於偵訊中之陳述，
    經核亦無顯不可信之情形，雖均屬審判外之陳述，依刑事訴
    訟法第一百五十九條之五第二項、第一百五十九條之一第二
    項傳聞證據例外之規定，應有證據能力，合先敘明。
二、上揭犯罪事實，業據被告甲○○於本院審理時坦白承認，核
    與告訴人樂潔白公司代理人許哲嘉律師、實際負責人乙○○
    於偵查中指訴之情節相符，並經證人即樂潔白公司加盟店之
    人員何國維、丙○○、戴銓佑、己○○、蔣正德於警詢、偵
    訊，證人林巧惠於偵訊，及證人乙○○、己○○、丙○○於
    本院審理時結證屬實，復有扣案偽造之「丙○○」本票一張
    ，及卷附樂潔白公司交付戴銓佑、己○○、丙○○、陳月英
    之收款憑據各一張、偽造之「己○○」本票一張、合作金庫
    銀行東臺中分行支票一張（票號：FG0000000號）、臺灣中
    小企業銀行西分屯行支票二張（票號：AR0000000號、AR0
    00 0000號）、聯邦銀行臺中分行支票一張（票號：UA00000
    00 號）、華泰商業銀行文山分行支票一張（票號：
    AA000000 0 號）、第七商業銀行支票存根一張（票號：
    SAB0000000號
    ）、臺中商業銀行西臺中分行支票一張（票號：STA0000000
    號）、代收款項手續費收據一張、代收票據領回申請書一張
    、何國維出具之確認書、光大店門市基本耗材收費表一張、
    門市營業備品表一張、丙○○出具之確認書一張、戴銓佑出
    具之確認書一張、吳泄澤出具之確認書一張、陳月英出具之
    確認書一張、蔣正德出具確認書一張、被告致歉信函三件、
    營業門市契約書四份、員工聘任書一張、員工作業注意事項
    等影本可稽。本案事證明確，被告上開犯行洵堪認定。
三、查被告甲○○受雇於告訴人樂潔白公司擔任業務部經理，負
    責代理樂潔白公司執行招攬新的加盟店，並與加盟店簽訂加
    盟契約、收取加盟履約保證金及加盟店所支付之耗財費等工
    作，為從事業務之人，竟將加盟店所交付之履約保證金及耗
    材費侵占入己挪為私用，並偽刻被害人丙○○、己○○之印
    章，繼之偽造其二人之前揭本票、收據憑證，持向樂潔白公
    司行使，核其所為，係犯刑法第三百三十六條第二項之業務
    侵占罪、第二百零一條第一項之偽造有價證券罪、第二百十
    六條、二百十條之行使偽造私文書罪。被告偽造丙○○、己○○印章、印文、署押後，分別用以偽造收款憑據私文書及
    本票，其偽造印章、印文、署押之行為係偽造私文書及偽造
    本票之階段行為；偽造私文書後進而行使，偽造之低度行為
    應為行使之高度行為所吸收；偽造有價證券後進而行使，行
    使之輕度行為應為偽造之重度行為所吸收，均不另論罪。又
    被告利用不知情之成年刻章店人員偽造丙○○、己○○印章
    ，係間接正犯。又被告先後數次業務侵占、偽造有價證券、
    行使偽造私文書犯行，各時間緊接、方法相同，觸犯構成要
    件相同之罪，顯係基於概括犯意為之，均為連續犯，分別依
    刑法第五十六條之規定，以一罪論，並加重其刑。再被告所
    犯上開三罪間，有方法結果之牽連關係，爰依刑法第五十五
    條之規定，從較重之偽造有價證券罪處斷。查被告係因替其
    子戊○○還債，而積欠他人債務後，才鋌而走險為本件犯行
    ，且所侵占之金額為四十三萬八千一百一十元，尚非鉅大，
    其並陸續清償部分侵占款始行離職，除據被告供明在卷外，
    並分別經證人即樂潔白公司實際負責人乙○○、證人即被告
    之子戊○○、證人即被告之夫丁○○結證在卷，而偽造有價
    證券刑度為有期徒刑三年以上十年以下之重罪，可謂情輕法
    重，故被告所為，情堪憫恕，爰依刑法第五十九條酌減其刑
    。爰審酌被告並無犯罪前科，有臺灣臺中地方法院檢察署刑
    案資料查註紀錄表及臺灣高等法院被告全國前案紀錄表各一
    件附卷可稽，素行良好，其生活狀況、智識程度、其因替子
    償債後致自己經濟陷入困窘之犯罪動機、目的、以侵占客戶
    所繳款項及連續行使偽造私文書、本票之方式掩飾侵占犯行
    之手段，於票據流通及交易安全所生危害非淺，及犯罪後坦
    承犯行，並已與被害人樂潔白公司達成民事和解，有和解書
    一份於本院卷可稽等一切情狀，量處有期徒刑一年十月，以
    資儆懲。末查被告前未曾受有期徒刑以上刑之宣告，有上開
    前科紀錄表可考，其因一時失慮，誤罹刑典，經此偵審程序
    之教訓，當能知所警惕，信無再犯之虞，本院認所宣告之刑
    ，以暫不執行為當，併予宣告緩刑四年，以啟自新。
四、又按偽造、變造之有價證券、郵票、印花稅票、信用卡、金
    融卡、儲值卡或其他相類作為提款、簽帳、轉帳或支付工具
    之電磁紀錄及前條之器械原料及電磁紀錄，不論屬於犯人與
    否，沒收之，刑法第二百零五條定有明文。是對於如附表一
    、二所示偽造之本票二紙，應依上開規定宣告沒收。再被告
    所偽刻之「丙○○」、「己○○」印章各一枚（雖未據扣案
  ，然本案尚查無證據證明確已滅失），不問屬於被告與否，應
    依刑法第二百十九條之規定，宣告沒收之。又被告所偽造如
    附表一、二所示之本票二紙，屬偽造之有價證券已依刑法第
    二百零五條之規定，宣告沒收之，如前所述，則其上偽造之
    署押及印文，因該紙本票業經整份沒收，則無另予宣告沒收
    之必要。至於被告所偽造如附表三所示己○○之收款憑據，
    雖為供被告行使偽造私文書犯行所用之物，然各該私文書，
    已提出向樂潔白公司行使，非屬於被告所有之物，但其上偽
    造之「己○○」印文一枚，仍應依刑法第二百十九條規定，
    不問屬於被告與否，沒收之。
據上論斷，應依刑事訴訟法第二百九十九條第一項前段，刑法第
第五十六條、第二百零一條第一項、第二百十六條、第二百十條
、第三百三十六條第二項、第五十五條、第五十九條、第七十四
條第一款、第二百零五條、第二百十九條，罰金罰鍰提高標準條
例第一條前段，判決如主文。
本案經檢察官庚○○到庭執行職務。
中　　華　　民　　國　九十四　年　　九　　月　二十八  日
　　　　　　　　　刑事第九庭審判長法　官　陳  得  利
                          　　　　法　官　余  德  正
                    　　　  　　　法　官  莊  秋  燕
以上正本證明與原本無異
如不服本判決，應於收受送達後十日內向本院提出上訴書狀，其
未敘述上訴之理由者並得於提起上訴後十日內向本院補提理由書
（均須按他造當事人之人數附繕本）。
　　　　　　　　　　　　　　　　　書記官  莊  玉  惠
中　　華　　民　　國　九十四　年　　九　　月　二十八  日
附表一：
本票號碼    發票人  金額       偽造之署押
TH0000000   丙○○  六萬元     偽造丙○○署押、印文各一
                               枚
附表二：
本票號碼    發票人  金額       備註
TH0000000   己○○  九萬元     偽造己○○署押、印文各一
                               枚
附表三：
文書種類   偽造之署押
憑據       偽造己○○印文一枚
附錄本案論罪科刑法條之依據：
刑法第二百零一條第一項
意圖供行使之用，而偽造、變造公債票、公司股票或其他有價證
券者，處三年以上十年以下有期徒刑，得併科三千元以下罰金。
刑法第二百十六條
行使第二百十條至第二百十五條之文書者，依偽造、變造文書或
登載不實事項或使登載不實事項之規定處斷。
刑法第二百十條
偽造、變造私文書，足以生損害於公眾或他人者，處五年以下有
期徒刑。
刑法第三百三十六條第二項
對於業務上所持有之物，犯前條第一項之罪者，處六月以上五年
以下有期徒刑，得併科三千元以下罰金。
刑法第三百三十九條第一項
意圖為自己或第三人不法之所有，以詐術使人將本人或第三人之
物交付者，處五年以下有期徒刑、拘役或科或併科一千元以下罰
金。
刑法第二百零五條
偽造、變造之有價證券、郵票、印花稅票、信用卡、金融卡、儲
值卡或其他相類作為提款、簽帳、轉帳或支付工具之電磁紀錄物
及前條之器械原料及電磁紀錄，不問屬於犯人與否，沒收之。
刑法第二百一十九條
偽造之印章、印文或署押，不問屬於犯人與否，沒收之。
